臺灣臺北地方法院民事裁定
111年度重訴字第349號
原      告  臺北市市場處

法定代理人  陳庭輝  
訴訟代理人  葉建廷律師
            鍾昌賢律師（解除委任）
被      告  沈玉珍  
            沈玉英  
            沈永強  
            聚寶成實業股份有限公司



法定代理人  黃嘉敏  
上一人之
訴訟代理人  李岳洋律師
            洪維駿律師
上列當事人間請求返還店鋪等事件，本院裁定如下：
    主  文
本件訴訟標的價額核定為新臺幣捌佰貳拾玖萬零參佰捌拾元。
    理  由
一、按民事訴訟採有償主義，裁判費之預納乃起訴或上訴必備之
    程式，攸關公益，屬於訴訟成立之合法要件。法院不論訴訟
    程序進行至何程度，均應依職權調查該要件是否具備，以維
    護公益及當事人之程序利益。故核定訴訟標的之價額，為法
    院應依職權調查之事項，不受當事人主張、之前及下級法院
    原核定訴訟標的價額之拘束，倘之前或下級法院核定之訴訟
    標的價額有誤，上級法院仍得重新核定（最高法院111年度
    台抗字第323號裁定意旨參照）。又訴訟標的之價額，由法
    院核定；核定訴訟標的之價額，以起訴時之交易價額為準；
    無交易價額者，以原告就訴訟標的所有之利益為準；法院因
    核定訴訟標的之價額，得依職權調查證據，民事訴訟法第77
    條之1第1項至第3項定有明文。是訴訟標的之價額，乃法院
    應依職權調查核定之事項，不受當事人主張之拘束，法院自
    應依調查所得證據核算具體明確之價額，始得謂已依法就訴
    訟標的價額為核定。另房屋及土地為各別之不動產，各得單
    獨為交易之標的，故房屋所有人對無權占有人請求遷讓交還
    房屋之訴，應以房屋起訴時之交易價額，核定其訴訟標的之
    價額，不得併將房屋坐落土地之價額計算在內；並依民法第
    179條附帶請求給付相當於租金之不當得利者，亦不併算其
    價額（最高法院102年度台抗字第429號裁定、最高法院110
    年度台上字第2614號裁定要旨參照）。
二、經查：
　㈠本件相對人臺北市市場處依民法第455條、第767條第1項前段
    之規定請求抗告人返還系爭店舖，並依民法第179條規定請
    求抗告人返還占用系爭店舖之相當於租金之不當得利，依前
    開規定及說明，本件訴訟標的價額應僅以系爭店舖起訴時之
    交易價值核定之，不含其坐落土地之價額，至於相對人臺北
    市市場處以一訴附帶請求不當得利部分，亦不併算其價額。
　㈡參酌系爭店舖附近之不動產交易實價登錄資料推算，系爭店
    鋪於109年2月之交易價格約為每平方公尺新臺幣（下同）4
    萬2,000元，系爭店面積合計即為197.39平方公尺（64.96＋6
    4.96＋67.47＝197.39，見北司補卷第48頁），是本件訴訟標
    的價額核定為829萬0,380元（系爭店鋪總面積197.39×每平
    方公尺單價42,000＝8,290,380），本院前以建物及土地之價
    格核算系爭店舖之價格，並據以計算裁判費，與上開見解不
    符，自應僅以系爭店鋪建物部分之價值核算之。爰裁定如主
    文。
中　　華　　民　　國　　111 　年　　6 　　月　　10　　日
                  民事第七庭   法　官　 陳彥君
以上正本係照原本作成。
如不服本裁定應於送達後10日內向本院提出抗告狀，並繳納抗告
費新臺幣1,000元。
中　　華　　民　　國　　111 　年　　6 　　月　　10　　日
                               書記官　 吳昭誼